【裁判字號】    97,財管,9
【裁判日期】    970304
【裁判案由】    指定遺產管理人
【裁判全文】
臺灣臺南地方法院家事裁定               97年度財管字第9號
聲  請  人  第一商業銀行股份有限公司
法定代理人  甲○○
上列聲請人聲請選任被繼承人林許鸞英之遺產管理人事件，本院
裁定如下：
    主      文
選任財政部國有財產局臺灣南區辦事處臺南分處為被繼承人林許
鸞英之遺產管理人。
聲請程序費用新臺幣壹仟元由被繼承人林許鸞英之遺產負擔。
    理      由
一、按繼承開始時，繼承人之有無不明者，由親屬會議於一個月
    內選定遺產管理人，並將繼承開始及選定遺產管理人之事由
    ，向法院報明；無親屬會議或親屬會議未於前條所定期限內
    選定遺產管理人者，利害關係人或檢察官，得聲請法院選任
    遺產管理人，並由法院依前項規定為公示催告；公示催告期
    限屆滿，無繼承人承認繼承時，其遺產於清償債權，並交付
    遺贈物後，如有剩餘，歸屬國庫；非公用國有財產以財政部
    國有財產局為管理機關， 民法第1177條、第1178條第2項、
    第1185條、國有財產法第12條分別定有明文。
二、聲請意旨略以：聲請人為被繼承人林許鸞英（女，民國○○年
    ○ 月○○日生，身分證統一編號：Ｚ000000000號，96年2月21
    日死亡，生前最後處所：臺南縣將軍鄉西華村西華30號）之
    債權人，因被繼承人林許鸞英於96年2月21日死亡，依民法
    第1147條之規定繼承業已開始，惟因繼承人全部拋棄繼承，
    聲請人為執行被繼承人林許鸞英名下之不動產，本案執行物
    已無人繼承，其親屬亦無意願選定遺產管理人，為保障聲請
    人即債權人之權益，聲請人爰依法聲請本院選任財政部國有
    財產局為被繼承人林許鸞英之遺產管理人等語。
三、聲請人主張之上開事實，業據提出本院執行處通知、本院96
    年6月9日南院雅家戊96年度繼字第681號函、本院94年度促
    字第30363號支付命令、繼承系統表、拋棄繼承人戶籍謄本
    、借據、保證書為證，並經本院依職權調取本院96年度繼字
    第681號卷宗審閱屬實，聲請人主張堪信為真實；復查被繼
    承人林許鸞英之繼承人均已聲明拋棄繼承權，又未準用民法
    第1177條規定選定遺產管理人，而聲請人為被繼承人之債權
    人，故聲請人以利害關係人聲請選任被繼承人之遺產管理人
    ，核與上開規定並無不合，應予准許。
四、查本件被繼承人林許鸞英之繼承人均已拋棄繼承權，足見渠
    等對被繼承人遺產之處置已漠不關心，而被繼承人林許鸞英
    之遺產，倘無人承認繼承時，將於清償債權，交付遺贈物後
    ，歸屬國庫，即無人繼承之遺產若有賸餘，終歸國家所取得
    ，則職司國有財產管理之有關機關自係最為適合擔任遺產管
    理之人，況上開機關就遺產管理之有關法律程序亦相當熟悉
    ；故為使遺產之處置順利進行，並考量遺產管理之專業性與
    公平性，是聲請人本於利害關係人身分聲請選任財政部國有
    財產局為被繼承人林許鸞英之遺產管理人，於法並無不合，
    爰選任財政部國有財產局臺灣南區辦事處臺南分處為被繼承
    人林許鸞英之遺產管理人。
五、依非訟事件法第21條第2項、第24條第1項，民事訴訟法第78
    條，裁定如主文。
中    華    民    國    97    年    3     月    4     日
                  家事法庭    法  官  鄭  彩  鳳
上為正本係照原本作成。
如不服本裁定，應於裁定送達後10日內向本院提出抗告狀（附具
繕本），並應繳納抗告費新臺幣1000元。
中    華    民    國    97    年    3     月    4     日
                              書記官  黃  心  怡


司法院資訊處製作；財團法人民間司法改革基金會備份。
